【裁判字號】    98,訴,502
【裁判日期】    980616
【裁判案由】    違反毒品危害防制條例
【裁判全文】
臺灣屏東地方法院刑事判決               98年度訴字第502號
公  訴  人  臺灣屏東地方法院檢察署檢察官
被      告  甲○○
                    （另案
上列被告因違反毒品危害防制條例案件，經檢察官提起公訴（98
年度毒偵字第14號），本院裁定改依簡式審判程序審理，判決如
下：
    主  文
甲○○施用第一級毒品，累犯，處有期徒刑拾月。扣案之注射針
筒壹支沒收銷毀之；又施用第二級毒品，累犯，處有期徒刑陸月
。扣案之玻璃球吸食器壹個沒收銷毀之；應執行有期徒刑壹年貳
月。扣案之注射針筒壹支、玻璃球吸食器壹個均沒收銷毀之。
    事  實
一、甲○○前於民國87年間因施用毒品案件，經臺灣高雄地方法
    院以87年毒聲字第490 號裁定送觀察勒戒，嗣又以87年毒聲
    字第1251號裁定送強制戒治，並於89年4 月25日停止戒治付
    保護管束，保護管束期滿後，由臺灣高雄地方法院檢察署檢
    察官於89年4 月25日，以89年度戒毒偵字第512 號為不起訴
    處分確定；又於91年間因施用毒品案件，臺灣屏東地方法院
    檢察署檢察官聲請強制戒治並起訴，強制戒治部分經本院以
    91年毒聲字第1546號裁定自92年1 月21日開始強制戒治，又
    因法律修正復於93年1 月9 日釋放，起訴部分則經本院於92
    年4 月29日以92年訴第97號判決判處有期徒刑7 月確定在案
    ；又因懲治盜匪條例案件、竊盜案件、施用毒品案件、詐欺
    案件等，分別經法院判處有期徒刑7 月、8 年、6 月、7 月
    、6 月、6 月及4 月確定在案，嗣經本院以96年度聲減字第
    693 號裁定減刑、定其應執行之刑為8 年3 月、1 年2 月；
    甲○○於93年1 月9 日入監接續執行，復於97年9 月10日因
    縮短刑期執行完畢出監。
二、詎其仍不思悔悟，明知海洛因及甲基安非他命業經公告列為
    毒品危害防制條例第2 條第2 項之第一、二級毒品，不得非
    法持有、施用，仍基於施用第一級毒品海洛因及第二級毒品
    甲基安非他命之犯意，於97年12月21日上午9 時許，在其位
    於屏東縣屏東市廣興里廣興111 號住處內，以將第一級毒品
    海洛因置入針筒注射方式，施用第一級毒品海洛因1 次；接
    續同日某時，在同一處所，又以將第二級毒品甲基安非他命
    置入玻璃球燒烤吸食煙霧方式，施用第二級毒品甲基安非他
    命1 次。嗣於同日下午2 時許，在屏東市廣興里309 號前為
    警發現其形跡可疑，經警方盤查時發現其右手臂上有注射毒
    品痕跡，並當場扣得注射針筒1 支、玻璃球吸食器1 個，經
    警採尿送驗，檢出嗎啡及甲基安非他命陽性反應。
三、案經屏東縣警察局屏東分局報請臺灣屏東地方法院檢察署檢
    察官偵查起訴。
    理  由
一、本件被告甲○○犯係死刑、無期徒刑、最輕本刑為3 年以上
    有期徒刑以外之罪，其於本院準備程序中就前揭被訴事實為
    有罪之陳述，經受命法官告知簡式審判程序之旨，並聽取其
    與公訴人之意見後，本院認無不得或不宜改依簡式審判程序
    進行之處，爰依刑事訴訟法第273 條之1 第1 項、第284 條
    之1 ，本院合議庭裁定由受命法官獨任依簡式審判程序審理
    ；又簡式審判程序之證據調查，依刑事訴訟法第273 條之2
    規定，不受同法第159 條第1 項審判外陳述排除之限制，再
    被告對於卷內之各項證據，亦不爭執證據能力，故卷內所列
    之各項證據，自得作為證據，合先敘明。
二、上揭事實，業據被告於警訊、偵查及本院審理時坦承不諱，
    而被告為警所採集之尿液檢體，經送請台灣檢驗科技股份有
    限公司檢驗，結果呈鴉片類、安非他命類陽性反應，有該公
    司98年1 月6 日編號ＫＨ2008C0000000濫用藥物尿液檢驗報
    告1 份在卷可稽。足認被告上開自白顯與事實相符，堪信為
    真實。本件事證明確，被告犯行洵堪認定。
三、按92年7 月9 日新修正之毒品危害防制條例刪除二犯及三犯
    之規定，一改修法前繁雜之處遇程序，僅將施用毒品者簡化
    區分為初犯、再犯，並認施用毒品者係屬病患性犯人，以觀
    察、勒戒戒除其身癮，並以強制戒治去除其心癮。經觀察、
    勒戒或強制戒治執行完畢釋放後，若係五年後再犯該條例第
    10條施用毒品罪者，與同條例第20條第1 項、第2 項關於「
    初犯」之處理方式相同，檢察官應先聲請法院裁定令被告入
    勒戒處所觀察、勒戒，並視有無繼續施用毒品傾向，決定應
    予釋放、為不起訴之處分，或應聲請法院裁定令入戒治處所
    強制戒治；若係五年內「再犯」同條例第10條施用毒品罪者
    ，依同條例第23條第2 項規定，檢察官則應依法追訴。觀諸
    該條例第20條第3 項之修正理由：「觀察、勒戒或強制戒治
    五年後再犯者，顯見前所實施之觀察、勒戒或強制戒治已足
    以遮斷其施用毒品之癮，為期自新及協助其戒除毒癮，對此
    五年後再犯者，爰明定仍適用初犯之規定，先經觀察、勒戒
    、強制戒治之程序。」及同條例第23條第2 項之修正理由：
    「為配合簡化施用毒品犯之刑事處遇程序，並鑑於經觀察、
    勒戒或強制戒治執行完畢釋放後五年內再犯者，其再犯率甚
    高，原據以實施之觀察、勒戒及強制戒治既已無法收其實效
    ，自應施以刑事處遇。」顯然如施用毒品者係前經觀察、勒
    戒或強制戒治等治療程序執行完畢五年後，始再施用毒品之
    「初犯」，因前所執行之觀察、勒戒或強制戒治已足收戒除
    毒癮之效，自應重新執行觀察、勒戒或強制戒治等治療程序
    ，並於治療程序執行完畢後，由檢察官為不起訴處分，毋庸
    對之追訴處罰；反之，在「再犯」之情形，因其先前所為治
    療程序顯未能收戒斷毒癮之效，且考量施用毒品者之再犯率
    偏高，乃簡化其刑事處遇程序，而逕予追訴處罰，不再施以
    治療程序。參酌上開立法理由，修正毒品危害防制條例就施
    用毒品者，祇於「初犯」及「五年後再犯」二種情形，有其
    追訴條件之限制，即須於初犯經觀察、勒戒或強制戒治釋放
    後，五年內均無施用毒品之行為，始能認其前所實施之觀察
    、勒戒或強制戒治已足遮斷毒癮，而得於五年後再犯時，再
    予適用初犯之規定，重行觀察、勒戒等程序。倘五年內已經
    再犯，被依法追訴處罰，縱其第三次（或第三次以上）施用
    毒品之時間在初犯釋放五年以後，即與「五年後再犯」之情
    形有別，且因已於「五年內再犯」，顯見其再犯率甚高，原
    實施觀察、勒戒或強制戒治，已無法收其實效，而無五年戒
    斷期之存在，自無再經觀察、勒戒及強制戒治之必要，應由
    檢察官逕行起訴，始符新法修正之本旨（最高法院97年度第
    五次刑事庭會議決議參照），查被告曾有犯罪事實欄一所載
    之施用毒品犯行，有刑案資料查註紀錄表及臺灣高等法院被
    告前案紀錄表附卷可稽，其本件施用毒品犯行非屬「初犯」
    及「五年後再犯」之情形，依上開說明，自應逕予以論罪科
    刑。
四、按海洛因、甲基安非他命係毒品危害防制條例第2 條第2 項
    第1 款、第2 款所定之第一級毒品、第二級毒品，不得非法
    持有、施用。故核被告所為，係犯毒品危害防制條例第10條
    第1 項、第2 項施用第一級毒品罪、施用第二級毒品罪。其
    於施用海洛因、甲基安非他命前持有海洛因、甲基安非他命
    犯行，為其施用之高度行為所吸收，不另論罪。查被告有事
    實欄所載論罪科刑執行之情形，此有臺灣屏東地方法院檢察
    署刑案資料查註紀錄表及臺灣高等法院被告前案紀錄表各1
    份在卷可查，其受有期徒刑執行完畢後，5 年之內再犯有期
    徒刑以上刑之本罪，為累犯，應依刑法第47條第1 項規定加
    重其刑。爰審酌被告曾因施用毒品經送勒戒處所施以強制戒
    治後，仍未能戒斷其施用毒品之惡習，足見其陷溺已深，惟
    因施用毒品僅係戕害其自己身心並無加害他人，此次施用毒
    品次數各僅1 次，且其犯罪後坦承犯行、態度尚稱良好等一
    切情狀，量處如主文所示之刑，並合併定其應執行刑，以示
    懲儆。
五、另扣案之被告所有供施用毒品之器具注射針筒1 支及玻璃球
    吸食器1 個經送請警方以臺灣尖端先進生技醫藥股份有限公
    司簡易快速篩檢試劑檢驗及高雄醫學大學附設中和紀念醫院
    檢驗結果，亦各有第一級毒品海落因成分、第二級毒品甲基
    安非他命成分沾黏其內，與第一、二級毒品成分均難以析離
    ，此有檢驗報告及該院98年5 月15日9808-77 檢驗報告2 份
    附卷可證，均應依毒品危害防制條例第18條第1 項前段之規
    定併予宣告沒收銷燬之。
據上論斷，應依刑事訴訟法第273 條之1第1項、第299 條第1 項
前段，毒品危害防制條例第10條第1 項、第2 項、第18條第1 項
前段，刑法第11條、第47條第1 項、第51條第5 款，判決如主文
。
本案經檢察官劉昀到庭執行職務。
中    華    民    國    98    年    6     月    16    日
                  刑事第一庭  法  官  許蓓雯
以上正本證明與原本無異。
如不服本判決應於收受判決後10日內向本院提出上訴書狀，並應
敘述具體理由；其未敘述上訴理由者，應於上訴期間屆滿後20日
內向本院補提理由書（均須按他造當事人之人數附繕本）「切勿
逕送上級法院」。
                              書記官  鄭美雀
中    華    民    國    98    年    6     月    16    日
本案論罪科刑法條：
毒品危害防制條例第10條
施用第一級毒品者，處六月以上五年以下有期徒刑。
施用第二級毒品者，處三年以下有期徒刑。


司法院資訊處製作；財團法人民間司法改革基金會備份。
